【裁判字號】    98,簡上,702
【裁判日期】    980908
【裁判案由】    詐欺
【裁判全文】
臺灣桃園地方法院刑事判決             98年度簡上字第702號
上  訴  人
即  被  告  甲○○
上列上訴人因詐欺案件，不服本院簡易庭98年度桃簡字第830 號
中華民國98年6 月6 日第一審刑事簡易判決（臺灣桃園地方法院
檢察署檢察官聲請簡易判決處刑案號：98年度偵字第3760號），
提起上訴，本院管轄之第二審合議庭判決如下：
    主    文
上訴駁回。
甲○○緩刑貳年。
    犯罪事實
一、甲○○依其社會生活之通常經驗，可預見將金融機構帳戶之
    存摺、提款卡或密碼等帳戶工具交付他人，可能成為不法集
    團詐欺被害人財物時，供匯交、提領款項所用，進而幫助該
    不法集團遂行詐欺取財犯行，仍基於縱使他人利用其所提供
    之金融帳戶工具實施詐欺取財亦不違其本意之幫助詐欺不確
    定故意，於民國97年11月28日前之同年月某日，在桃園縣中
    壢市某處，將其所有永豐商業銀行中壢分行所開立帳號0000
    0000000000帳戶之存摺、提款卡各1 枚及密碼，交付予某真
    實姓名年籍均不詳之已成年詐欺集團成員，供其所屬詐欺集
    團存、提款、轉帳及匯款之用，以此方式幫助該等詐欺集團
    成員向他人詐取財物。嗣該成年男子與自稱東森購物人員之
    成年人，意圖為自己不法之所有，基於詐欺取財之犯意聯絡
    ，於97年11月28日20時30分許，由該自稱東森購物人員之成
    年人向住於臺北縣三峽鎮之乙○○佯稱：妳是否曾在本公司
    購物金額新臺幣（下同）1480元？妳之前買拖把係貨到付款
    ，本公司員工將妳付款方式改為分期付款，妳要至郵局申請
    停止匯款功能，要將帳戶內之56000 元暫存到我指定之永豐
    商業銀行帳戶內云云，使乙○○信以為真而陷於錯誤，於同
    日下午10時42分許，在桃園縣桃園市○○路51號永豐商業銀
    行自動櫃員機，依對方指示操作，匯款56000 元入甲○○上
    開永豐商業銀行中壢分行帳戶內。該自稱東森購物人員之成
    年人接續向乙○○佯稱：妳要拿另一張提款卡依我指示操作
    ，我們會匯回妳的錢云云，經乙○○察覺有異，報警循線查
    獲甲○○犯罪。該筆匯入甲○○帳戶之款項，於同日，即經
    正犯成員以卡片跨行提款方式提領一空。
二、案經桃園縣政府警察局中壢分局移送臺灣桃園地方法院檢察
    署檢察官偵查後聲請以簡易判決處刑。
    理    由
壹、程序部分
一、按被告以外之人於審判外之言詞或書面陳述，除法律有規定
    者外，不得作為證據，刑事訴訟法第159 條第1 項固有明文
    ；惟被告以外之人於審判外之陳述，雖不符同法第159 條之
    1 至之4 規定，而經當事人於審判程序同意作為證據，法院
    審酌該言詞陳述或書面陳述作成時之情況，認為適當者，亦
    得為證據。又當事人、代理人或辯護人於法院調查證據時，
    知有第159 條第1 項不得為證據之情形，而未於言詞辯論終
    結前聲明異議者，視為有前項之同意，同法第159 條之5 亦
    定有明文。本件公訴人及被告於本院調查、審理時均同意以
    證人乙○○於警詢之陳述作為證據，本院審酌上開供述作成
    時之情況均屬正當，且與本案相關之待證事實具有關連性，
    而被告既未爭執其證據能力，亦未聲請傳訊，顯已放棄詰問
    權之行使，依上說明，應具有證據能力。
二、其次，本案認定事實所引用之文書證據，並無證據證明係公
    務員違背法定程序所取得，亦無刑事訴訟法第159 條之4 之
    顯有不可信之情況與不得作為證據之情形，本院斟酌本案卷
    內之證據並非非法取得，亦無證明力明顯過低之情形，且經
    本院於審判期日依法進行證據之調查、辯論，被告於訴訟上
    之程序權即已受保障，故前揭各該證據，亦均得採為證據，
    合先敘明。
貳、實體部分
一、上揭犯罪事實，業據被告甲○○於本院準備程序及審理時坦
    承不諱，核與證人即被害人乙○○於警詢時指述情節相符，
    並有永豐商業銀行中壢分行函送之被告上開帳戶之客戶基本
    資料查詢、存摺存款往來明細查詢一覽表、永豐商業銀行自
    動櫃員機交易明細表影本各1 份在卷為證，足認被告前開具
    任意性之自白堪以採信。本院衡諸目前社會交易常情，任何
    人均可辦理金融帳戶存摺使用，如無正當理由，實無借用他
    人存摺使用之理，而金融存摺事關個人財產權益之保障，其
    專有性甚高，除非本人或與本人具親密關係者，難認有何理
    由可自由流通使用該存摺，一般人均有妥為保管及防止他人
    任意使用之認識，縱特殊情況偶需交付他人使用，亦必深入
    瞭解用途及合理性，始予提供，且該等專有物品如落入不明
    人士手中，而未加以闡明正常用途，極易被利用為與財產有
    關之犯罪工具，此為吾人依一般生活認知所易於體察之常識
    ，而有犯罪意圖者，非有正當理由，竟徵求他人提供帳戶，
    客觀上可預見其目的，係供為某筆資金之存入，後再行領出
    之用，且該筆資金之存入及提領過程係有意隱瞞其流程及行
    為人身分曝光之用意，一般人本於一般認知能力均易於瞭解
    ，是認被告雖可預見金融帳戶存摺提供他人使用將幫助他人
    實施詐欺犯罪，卻仍將其帳戶存摺等物交付予他人，顯具縱
    有人以其金融帳戶實施詐欺犯罪亦不違背其本意之幫助意思
    甚明。本件事證至臻明確，被告幫助詐欺取財之犯行洵堪認
    定，應予依法論科。
二、核被告所為，係犯刑法第30條第1 項前段、第339 條第1 項
    之幫助詐欺取財罪。上開正犯成員間，就上開犯行，為有犯
    意聯絡與行為分擔之共同正犯，惟被告僅係基於幫助詐欺取
    財意思，提供該帳戶之存摺、提款卡，並提供密碼，供為贓
    款匯入、提領之帳戶，係提供詐欺取財構成要件以外之助力
    ，為詐欺取財罪之幫助犯，並依刑法第30條第2 項規定，依
    法減輕其刑。
三、被告上訴意旨雖略以：被告業已賠償被害人因此所受之金錢
    損失，原審量刑過重，應予撤銷等語。然按法官於有罪判決
    如何量處罪刑，甚或是否宣告緩刑，均為實體法賦予審理法
    官裁量之刑罰權事項，法官行使此項裁量權，自得依據個案
    情節，參酌刑法第57條所定各款犯罪情狀之規定，於法定刑
    度內量處被告罪刑；除有逾越該罪法定刑或法定要件，或未
    能符合法規範體系及目的，或未遵守一般經驗及論理法則，
    或顯然逾越裁量，或濫用裁量等違法情事之外，並不得任意
    指摘其量刑違法（最高法院80年臺非字第473 號、75年臺上
    字第7033號、72年臺上字第6696號、72年臺上字第3647號著
    有判例可資參照）。且在同一犯罪事實與情節，如別無其他
    加重或減輕之原因，下級審法院量定之刑，亦無過重或失輕
    之不當情形，則上級審法院對下級審法院之職權行使，原則
    上應予尊重。（最高法院85年度台上字第2446號判決意旨參
    照）。準此，第一審法院所為量刑，如非有上揭明顯違法之
    情事，尚難得以擅加指摘其違法或不當至明。本件原審認被
    告罪證明確，並審酌被告交付上開帳戶之存摺、提款卡，並
    提供密碼，幫助上開正犯作為詐欺取財款項匯入、提領之用
    ，正犯施詐使被害人交付上開財物，並已由正犯提領、所生
    危害程度，與其犯罪後為上開部分自白之態度及其他一切情
    狀，依刑事訴訟法第449 條第1 項前段，刑法第30條第1 項
    前段、第2 項、第339 條第1 項、第41條第1 項前段，刑法
    施行法第1 條之1 第1 項、第2 項前段，逕以簡易判決處刑
    量處有期徒刑3 月，並諭知易科罰金之折算標準，其認事用
    法均無違誤，量刑亦甚妥適。被告上訴空言指摘原審判決不
    當，難認有理由，應予駁回。
四、惟查，被告前未曾因故意犯罪受有期徒刑以上刑之宣告，有
    臺灣高等法院被告前案紀錄表1 份在卷可稽，其因一時失慮
    致罹刑典，犯後於本院準備程序及審理時復知幡然悔悟，坦
    承犯行，甚且與被害人乙○○達成和解並當庭賠償所受損害
    56000 元，此有本院準備程序筆錄在卷，而被害人乙○○經
    本院詢問後，亦表示就刑事案件部分願意原諒被告，諒被告
    經此偵審程序，當知所警惕，檢點言行，本院信其應無再犯
    之虞，是認本件所宣告之刑，以暫不執行為適當，爰依刑法
    第74條第1 項第1 款規定，併予宣告緩刑2 年，用啟自新。
據上論斷，應依刑事訴訟法第455 條之1 第1 項、第3 項、第36
8 條，刑法第74條第1 項第1 款，判決如主文。
本案經檢察官柯博齡到庭執行職務。
中    華    民    國    98    年    9     月    8     日
                  刑事第五庭  審判長法  官  潘 政 宏
                                    法  官  江 春 瑩
                                    法  官  張 詠 晶
以上正本證明與原本無異。
不得上訴。
                                    書記官  王 峻 宏
中    華    民    國    98    年    9     月    8     日


司法院資訊處製作；財團法人民間司法改革基金會備份。
